最高法院刑事判決　　　　　　　　　　　　　　　　九十三年度台上字第三四０號
　　上　訴　人　甲○○
　　　　　　　　乙○○
　　右　一　人
　　選任辯護人　薛松雨律師
　　　　　　　　王玫珺律師
右上訴人等因貪污等罪案件，不服台灣高等法院台南分院中華民國九十一年九月二十
五日第二審判決︵八十八年度上訴字第一七一一號，起訴案號：台灣嘉義地方法院檢
察署八十七年度偵字第一四八一九號、八十八年度偵字第八０九、一一六九、一一七
０號︶，提起上訴，本院判決如左：
    主  文
原判決關於甲○○收受賄賂及乙○○部分均撤銷，發回台灣高等法院台南分院。
    理  由
本件原判決認定上訴人甲○○有其事實欄一所載之收受賄賂、上訴人乙○○有該事實
欄一所載與黃銘哲︵經原審判刑確定︶共同交付賄賂犯行。因而撤銷第一審關於甲○
○此部分之判決，改判論處甲○○依據法令從事審判職務之人員，對於違背職務之行
為，收受賄賂罪刑；另維持第一審論處乙○○共同對於依據法令從事公務之人員，關
於違背職務之行為，交付賄賂罪刑之判決，駁回乙○○在第二審之上訴。固非無見。
惟查：︵一︶、貪污治罪條例中所謂違背職務之行為，係指公務員在其職務範圍內不
應為而為，或應為而不為者而言。本件原判決認乙○○係關於違背職務之行為交付賄
賂，甲○○係對於違背職務之行為收受賄賂，但於事實欄並未明確認定記載上訴人等
二人與黃銘哲因認乙○○被起訴之違法放貸案件依法應屬有罪，進而期約、交付及收
受賄款，甲○○乃為違背職務之行為就該案件為乙○○無罪之判決；僅記載乙○○願
交付賄款，甲○○允諾收受後即﹁違背其應依法審判之職務，判處乙○○無罪﹂，嗣
黃銘哲轉付賄款後甲○○﹁違背職務判決乙○○無罪﹂︵原判決第四頁第三行至第四
行、第五頁第三行至第四行︶。其事實認定既不明確，已不足為適用法律之依據。且
於判決理由內並未詳為說明其認定上開案件，乙○○依法本應為有罪而甲○○竟違法
而故為無罪諭知所憑之證據，僅於理由欄甲、一、(七)以該案件經甲○○就乙○○等人
為無罪判決，檢察官不服提起上訴後，經原審法院改判有罪，二者結果迥異為由，即
認甲○○所為係違背其職務︵原判決第十六頁第四行至第十七頁第一行︶，亦有判決
理由不備之違法。︵二︶、共同被告或證人先後之供述未盡一致或有矛盾時，何部分
證言為可採信，雖屬事實審法院自由判斷之職權，然如何本於調查所得之全部資料，
形成心證予以取捨，仍應於理由內詳予闡述，否則即有判決理由不備之違法。依卷內
資料，就如何洽定賄款數額，黃銘哲於法務部調查局南部地區機動工作組︵下稱調查
局南機組︶調查時，先供稱係甲○○表示判無罪要新台幣︵下同︶二百五十萬元︵他
字卷第七十六頁反面︶，嗣改稱為免除伊為甲○○之保證債務，由伊自動向乙○○開
價二百五十萬元疏通︵同上卷第一五一頁︶；另就第二次交付賄款一百萬元部分，黃
銘哲、戴素靖於調查局南機組詢問時並未供述二人曾一同前往甲○○住處交付賄款︵
同上卷第七十七頁、第一一０頁︶，嗣於黃銘哲交保後始一致供稱係由黃銘哲開車載
戴素靖一同前往︵同上卷第一四九頁、第一五一頁反面︶。原判決對於黃銘哲、戴素
靖前後不一之供述，未詳加說明其取捨心證之意見，於理由欄甲、一、(三)逕採黃銘哲
於檢察官偵查中之供述認賄款數額係由甲○○要求，復謂黃銘哲、戴素靖二人就一同
前往交付一百萬元賄款前後所供相符，遽為不利於甲○○之認定︵原判決第十一頁第
十四行至第十六行、第十二頁第九行至第十三行︶，有判決理由矛盾及不備之違法。
復對於甲○○請求調查黃銘哲所稱交付賄款當時黃銘哲實在嘉義縣水上鄉聚餐，不可
能至其住處交付賄款乙節，未說明何以無調查必要之理由，同有判決理由不備之違誤
。︵三︶、有罪之判決書，對被告有利之證據不予採納之理由，應於理由欄內分別加
以記載，否則即有判決不載理由之違背法令。甲○○辯稱黃銘哲指第二次送賄款當天
係農曆初一，當晚伊與程美穗同往林富美佛堂拜拜後一同用餐至晚上十時許，黃銘哲
不可能於當晚八、九時許至伊住宅送交賄款。證人林富美於原審亦同此供述︵原審卷
(二)第七十六頁至第七十七頁︶，似屬有利於甲○○之證據，原判決未加採納並未說明
其理由，有判決理由不備之違法。︵四︶、民國八十五年十月二十三日修正前之貪污
治罪條例第十條規定：﹁對於第二條人員，關於違背職務之行為，行求、期約或交付
賄賂或其他不正利益者，處一年以上七年以下有期徒刑，得併科新臺幣三十萬元以下
罰金。不具第二條人員之身分而犯前項之罪者，亦同。﹂原判決認乙○○係犯該條第
一項之交付賄賂罪，但於事實欄並未記載乙○○係具有該條例第二條人員之身分，亦
屬疏漏。以上，或為上訴意旨所指摘，或係本院得依職權調查之事項，應認原判決關
於甲○○收受賄賂及乙○○部分均有撤銷發回更審之原因。原判決理由欄甲、五關於
甲○○被訴對王錦松要求賄賂不另為無罪諭知部分，基於審判不可分之原則，應一併
予以發回。
據上論結，應依刑事訴訟法第三百九十七條、第四百零一條，判決如主文。
中　　　華　　　民　　　國　　九十三　　年　　　一　　　月　　二十九　　日
                              最高法院刑事第十一庭
                                  審判長法官  張　淳　淙
                                        法官  謝　俊　雄
                                        法官  蘇　振　堂
                                        法官  張　春　福
                                        法官  呂　丹　玉
      右正本證明與原本無異
                                              書  記  官
中　　　華　　　民　　　國　　九十三　　年　　　二　　　月　　　五　　　日
                                                                        Ｑ
